【裁判字號】    94,勞上易,22
【裁判日期】    950227
【裁判案由】    侵權行為損害賠償
【裁判全文】
臺灣高等法院民事判決                94年度勞上易字第22號
上  訴  人  新源家具有限公司
法定代理人  丁○○
上  訴  人  乙○○
共      同
訴訟代理人  徐揆智律師
            林幸慧律師
被  上訴人  甲○○
訴訟代理人  陳鄭權律師
複  代理人  丁俊和律師
上列當事人間侵權行為損害賠償事件，上訴人對於中華民國94年
1月31日臺灣桃園地方法院第一審判決提起上訴，經本院於95年2
月14日言詞辯論終結，判決如下：
    主  文
上訴駁回。
第二審訴訟費用由上訴人連帶負擔。
    事實及理由
壹、程序方面：
    本件上訴人新源家具有限公司（下稱新源公司）之法定代理
    人已於民國（下同）94年8月12日由張銘祥變更為丁○○，
    有新源公司提出之公司變更登記表一件在卷可憑（見本院卷
    第154頁），並已具狀聲明承受訴訟（見本院卷第148頁），
    核無不合，應予准許。
貳、實體方面：
一、被上訴人起訴主張：伊自89年間起受僱於新源公司，在桃園
    縣觀音鄉富源村6鄰100之5號工廠從事木工半技工之工作，
    新源公司前負責人即原審共同被告張銘祥與上訴人乙○○（
    下稱乙○○）同為監督指揮伊執行業務之人。依勞工安全衛
    生法第5條第1項第1款「雇主對於防止機械、器具、設備等
    引起之危害，應有符合標準之必要安全衛生設備」，及勞工
    安全衛生設施規則第68條「雇主設置固定式圓鋸、帶鋸、手
    推刨床、截角機等合計5台以上時，應指定作業管理人員負
    責執行下列事項：(1)指揮木材加工用機械之操作、(2)檢查木
    材加工機械及其安全裝置、(3)發現木材加工用機械為其安全
    裝置有異時，應即取必要之措施、(4)作業中，監視送料工具
    等之使用情形」之規定，新源公司應提供伊安全工作環境。
    詎乙○○、原審共同被告張銘祥明知工廠內自動裁板機（下
    稱系爭裁板機）安全設施已故障卻未予送修，且對木材加工
    作業中所負之指揮、檢查、監視木材加工用機械裝置之注意
    義務有疏失，以致伊於90年11月9日操作系爭裁板機時，不
    慎遭系爭裁板機截斷右手第2至5之手指。由此可知，乙○○
    、原審共同被告張銘祥未告知伊系爭裁板機有故障情形，亦
    未定期修理保養系爭裁板機，顯有疏失，而新源公司違反勞
    工安全衛生法第5、6、14條及勞工安全衛生設施規則第68條
    之規定，亦有過失，伊自得依民法第184條第1、2項、第185
    條、第28條及第188條第1項之規定，請求乙○○、原審共同
    被告張銘祥與新源公司負連帶損害賠償責任。又縱乙○○始
    為伊之雇主，並係由乙○○承攬新源公司家具之製作、加工
    及組合，則乙○○未依勞工安全衛生法第5、6條之規定，提
    供符合中央主管機關所定防護標準之機械、器具供伊使用；
    新源公司未依勞工安全衛生法第17條及同法施行細則第23條
    之規定，以書面或召開協商會議作成記錄，告知乙○○有關
    其事業工作環境、危害因素暨勞工安全衛生法有關安全衛生
    規定應採取之措施，伊亦得依民法第184條第1、2項及第185
    條之規定，就伊所受之損害，向乙○○、新源公司請求賠償
    。而伊請求損害賠償之項目包括醫療費用新臺幣（下同）82
    3,252元、2年不能工作之薪資損失561,600元、減少勞動能
    力損失3,169,744元、看護費用134,400元（計算式：2,400
    元/日×56日﹦134,400元）、精神慰撫金1,000,000元，總
    計5,688,996元。另因伊在工作中受傷，為職業災害，依勞
    動基準法（下稱勞基法）第59條第1、2、3款及第63條第1、
    2項之規定，伊亦得請求新源公司與乙○○連帶給付職業災
    害補償金即醫療費用補償金823,252元、2年醫療期間不能工
    作之工資補償金561,600元、殘廢補償金396,000元，合計1,
    780,852元等情，爰依民法第184條第1、2項、第185條、第
    28條、第188條第1項、第193條、第195條及勞基法第59條第
    1、2、3款及第63條第1、2項等規定，求為命新源公司、乙
    ○○、原審共同被告張銘祥應連帶給付伊5,688,996元，及
    自起訴狀繕本送達翌日起至清償日止按年息5%計算之利息之
    判決。原審判決命乙○○、新源公司應連帶給付被上訴人
    926, 074元（包括：醫療費用補償金21,274元、醫療期間不
    能工作之工資補償金561,600元及殘廢補償金343,200元）並
    加計法定遲延利息，且依兩造之聲請以供擔保為條件，准、
    免假執行之宣告，而駁回被上訴人其餘之訴。被上訴人就其
    敗訴部分並未聲明不服，已告確定；上訴人就伊等敗訴部分
    則提起上訴，被上訴人於本院聲明駁回上訴。
二、新源公司、乙○○則以：新源公司僅係提供場地、出租機具
    予乙○○，由乙○○承攬組裝家具工作而已，並非被上訴人
    之雇主，被上訴人係受僱於乙○○，從事家具組裝工作，工
    作內容並不包括使用系爭裁板機裁切木板，系爭裁板機之操
    作並非被上訴人所擔任之業務範圍，亦非被上訴人基於業務
    上附隨之必要或合理行為；且系爭裁板機係放置於另一個廠
    房，並非置於被上訴人所在之工作場所，被上訴人未經許可
    擅自使用系爭裁板機修剪木板邊緣，因自己操作不慎致遭裁
    板機壓梁截斷手指之傷害，顯非因其擔任之業務或執行業務
    之工作場所所致，故不得依勞基法規定，請求職業災害補償
    金。又系爭裁板機之安全性，業經行政院勞工委員會北區勞
    動檢查所（下稱勞委會北區勞檢所）派員檢稱安全性非常好
    ，機械本身符合安全規格，機械上也貼有警告標示，手不可
    伸入機器裡面，機器設有安全檔板，也有停止拉繩，及緊急
    紅色按鈕等安全設施，新源公司出租電腦裁板機時，亦有告
    知乙○○機器危險之所在，詳細記載在機器租約及所附電腦
    裁板機操作說明書（即木工機械一般安全守則及本機特別安
    全守則），且在臺灣桃園地方法院檢察署（下稱桃園地檢署
    ）偵查庭已傳訊製造商，進行調查證明系爭裁板機並無任何
    安全設施毀壞，且如上所述，本件係因被上訴人未經許可擅
    自使用系爭裁板機修剪木板邊緣，自己操作不慎而致遭裁板
    機壓梁截斷手指，故伊等並無違反勞工安全衛生法、勞工安
    全衛生設施規則等規定，且無任何過失，被上訴人依侵權行
    為法律關係請求伊等負連帶損害賠償責任，即為無理由。縱
    認被上訴人所受傷害係因職業災害所致，被上訴人於原審提
    出之醫療費用收據，總計有4,432元列為「其他費用」，並
    非必要之醫療費用，被上訴人不得請求；且乙○○已給付被
    上訴人25,700元以支付醫療費用，該部分亦應扣抵。另被上
    訴人每月平均工作天數僅為14天（按被上訴人90年7月至同
    年11月共計5個月之工作期間，實際工作天數僅為71天，平
    均一個月工作14天），並非26天，且伊等否認被上訴人在2
    年醫療期間無法從事任何工作；被上訴人平均工資應以540
    元計算，被上訴人得請求之殘廢補償金應為237,600元（計
    算式：540元×440日﹦237,600元）等語，資為抗辯，並於
    本院聲明：(一)原判決不利於上訴人部分廢棄。(二)前開廢棄部
    分，被上訴人在第一審之訴駁回。
三、查被上訴人於90年11月9日在新源公司設在桃園縣觀音鄉富
    源村6鄰100之5號工廠內操作使用系爭裁板機時，遭系爭裁
    板壓梁截斷右手第2至5之手指，經送財團法人長庚紀念醫院
    （下稱長庚醫院）救治，接受腳指移植手術，復健後手指活
    動度仍有減少，符合勞工保險殘廢給付標準表第69項規定，
    殘障等級為第7級，有長庚醫院91年10月24日診斷證明書（
    甲種）、長庚醫院93年7月29日 (93)長庚院法字第0650號函
    附卷可稽（見原審卷(一)第12頁、原審卷(二)第24頁），並為兩
    造所不爭執，堪信為真實。
四、被上訴人主張新源公司為雇主，伊係受僱於新源公司，伊於
    上開職業場所中所受傷害屬職業傷害，依勞基法第59條、第
    62條第1、2項規定，自得請求新源公司連帶補償伊因此次職
    業災害所支出之醫藥費、不能工作之補償及殘廢補償，伊所
    支出醫療費用自負額為21,274元，至於醫藥費收據上所列其
    他項目，亦屬治療費用，伊每月工作天數為26日，又伊自90
    年11月9日受有上開職業傷害已3年有餘，其中2年醫療期間
    受有不能工作之薪資損失，已甚明確，不容新源公司、乙○
    ○再事爭執，伊所得請求之殘廢補償費之計算基礎平均工資
    為每日780元，並非540元等情；新源公司、乙○○則以前揭
    情詞置辯。經查：
  (一)新源公司僅提供場地、出租機具予乙○○，由其承攬組裝家
    具工作，有新源公司與乙○○所簽定之裁板機租賃契約書（
    原審卷(一)第56頁）在卷可參，乙○○自承是向新源公司承租
    裁板機及承攬家具組裝工作，可見新源公司確將自動裁板機
    出租予乙○○，由其承攬家具組裝工作。證人陳劍瑋於原審
    證以：「是受僱於乙○○。（法官問：每月是否有領取薪資
    ？）證人答：我哥哥（乙○○）都有給我錢，薪資不固定，
    有做才有錢，我是受僱於我哥哥，每天都有打卡。（乙○○
    問：原告（即被上訴人）之工作性質？及受傷之情形為何？
    ）證人答：我是負責組裝的，原告是由我帶的，其工作行程
    都是我在安排。受傷是隔天要負責主裝家具型號516的六斗
    櫃。其它如地檢署所陳述事實同。被告（即上訴人）共同訴
    訟代理人問：當時工作之項目、與廠商約定之工作情形、被
    告乙○○與被告公司之關係為何？是否與公司約定做何工作
    ？是否會操作裁板機？）證人答：被告乙○○與被告公司是
    承攬關係，我與甲○○是先進入公司的。我們沒有約定工作
    內容，我的工作是由被告乙○○指定的，我是師傅，甲○○
    是我教的，主要是組裝工作。我會操作裁板機，但是這不是
    我的工作。」（原審卷(二)第51、52頁）；又證人即與被上訴
    人同工作之黃首勳亦證稱：「（法官問：是受何人僱用？）
    證人答：我的老闆是乙○○，薪資是他發給我的。但投保是
    新源公司投保的，我擔任工作是幫忙搬木板，乙○○操作裁
    板機，我是在旁邊幫忙的。（法官問：工廠內裁板機有多少
    人在操作？）證人答：只有乙○○一人操作，其他沒有人操
    作。工廠約有四、五個工人。（法官問：甲○○是做何工作
    ？）證人答：甲○○他是負責組裝，與我不同。他的雇主是
    乙○○。我的薪資是領現金用現金袋裝的，是乙○○發給我
    的薪資。（原告訴訟代理人問：陳劍瑋是做何工作？）證人
    答：他是師傅，負責工廠內部人員工作。甲○○就是陳劍瑋
    帶的。（法官問：新源公司之員工尚有何人？）證人答：工
    廠員工是乙○○請的，辦公室員工是何人請的我不清楚，辦
    公室有請員工，另外二位業務員。」（原審卷第(二)第85、86
    頁），上開兩位證人均稱被上訴人是受乙○○僱用，由陳劍
    瑋所帶領之學徒，負責幫忙組裝家具的工作，核與乙○○所
    述情節相符；參之被上訴人自承薪資是一天900元，由乙○
    ○以現金袋交付（原審卷(一)第341頁、原審卷(二)第113頁）。
    另證人黃首勳並稱新源公司在工廠內亦設有辦公室，並有新
    源公司之員工及業務員在上班，則被上訴人如為新源公司員
    工，其自行向公司領薪當無困難，要無由乙○○轉交薪資之
    必要；是被上訴人之薪資既由乙○○負責交付，衡之一般社
    會常情，若非雇主，自無給付薪資之可能；且由新源公司提
    出之公司申報員工之扣免繳憑單存根聯及公司薪資底冊等資
    料（原審卷(二)第101頁、第121 頁至第138頁）在卷可考，其
    上並無被上訴人為該公司員工之資料，亦無薪資扣繳資料，
    益見被上訴人確非受僱於新源公司，被上訴人此部分主張，
    即非可採。雖被上訴人提出蓋有新源公司及負責人張銘祥印
    章之薪資單、勞工保險卡、勞工保險職業傷害門診就診單（
    下稱職傷門診單）及89年度綜合所得稅各類所得資料清單等
    （原審卷第180頁至第184頁）佐證伊係受僱於新源公司云云
    。惟上開薪資單（同上卷第180頁）並未記載年、月、日，
    而證人即新源公司之會計葉金菊於桃園地檢署92年度偵續字
    第217號偵查時稱：「薪資單不是我們公司給的，是甲○○
    之父來公司說要去工會看可領多少勞保，才蓋公司大小章，
    甲○○非公司員工，是寄保的，申請書是甲○○之父來公司
    要我開立的，……，因告訴人父親要申請勞保給付才開立。
    」，此有桃園地檢署93年7 月24日92年度偵續字第217號不
    起訴處分書（原審卷(二)第37 頁至第45頁；台灣高等法院檢
    察署94年1月7日94年度上聲議字第11號處分書（同上卷第
    140頁至第144頁）在卷足憑，並經本院調取上開偵查卷審查
    無訛，則上開薪資單、勞工保險卡、職業傷病門診單等資料
    ，既係事故發生後，被上訴人父親因欲請領勞保給付要求新
    源公司所開立，自不能以此即認被上訴人受僱於新源公司。
    至於被上訴人提出89年度綜合所得稅各類所得資料清單原審
    卷(一)第199頁雖載有被上訴人於該年度曾由新源公司申報薪
    資所得140,000元，惟與本件事故係在90年11月9日發生者，
    為不同年度，尚難以此推定被上訴人在事故發生時即由新源
    公司僱用，且參酌財政部台灣省中區國稅局虎尾稽徵所93年
    10 月1日中區國稅虎尾二字第0930014368號函（原審卷(二)第
    63 頁），原審關於乙○○之綜所稅資料清單（同上卷第64
    頁至第67頁）所載，其於91年度同時有新源公司（80,000元
    ）及優琦家具有限公司（160,000元）之薪資申報資料，此
    與乙○○實際上為新源公司之工作承攬人不符，可見縱有薪
    資扣繳資料，亦難認為即有僱傭關係。況被上訴人於前揭偵
    查中亦自承：「老闆是乙○○，並加保於雲林工會」（見桃
    園地檢署92年度偵續字第217號卷），益證被上訴人係為乙
    ○○所僱用。
  (二)按當事人主張有利於己之事實者，就其事實有舉證之責任。
    民事訴訟法第277條前段定有明文。被上訴人主張與新源公
    司有僱傭關係存在，為新源公司所否認，被上訴人應就此有
    利於己之事實自應負舉證責任，惟被上訴人未能提出其他有
    利於已之相關事證以實其說，故其主張受僱於新源公司一事
    ，即無足採；惟乙○○已自認為被上訴人之僱用人，被上訴
    人亦不否認乙○○為其工頭，負責指揮監督並交付薪資，則
    乙○○為被上訴人之僱用人，洵堪認定。
  (三)次按勞基法第59條規定勞工遭遇之職業災害，係勞工於執行
    其業務上之工作時，因工作的意外事故，致勞工發生死亡、
    殘廢、傷害或疾病的災害。惟勞基法對「職業災害」未設定
    義之規定，但依該法第1條第1項規定，本法未規定者，適用
    其他法律規定。至於其他法律對職業災害有定義規定者，為
    「勞工安全衛生法」，參照該法第2條第4項規定，係謂勞工
    就業場所之建築物、設備、原料、材料、化學物品、氣體、
    蒸氣、粉塵等或作業活動及其他職業上原因引起之勞工疾病
    、傷害、殘廢或死亡。準此，勞基法第59條所稱因「職業災
    害」而殘廢之情形，當指上述雇主提供工作場所之安全與衛
    生設備等職業上原因所致勞工之傷害所致殘廢而言（最高法
    院78年度台上字第371號判決意旨參照）。承此，職業災害
    之認定標準，須具備下列要件：1.「職務遂行性」：即災害
    是在勞工執行職務的過程中所發生的狀態，即基於勞動契約
    在事業主指揮監督之下的情形。惟此除了在雇主支配管理下
    從事工作或在雇主支配管理下但未從事工作者外，亦包括在
    雇主支配下，但未在雇主管理（現實監督）下所從事之工作
    。2.「職務起因性」，即職務和災害之間有因果關係，此種
    因果關係包括責任之成立其範圍，均應有相當因果關係之存
    在，即伴隨著勞工提供勞務時所可能發生之危險，依社會一
    般經驗法則可認定判斷之。
  (四)被上訴人於90年11月9日於新源公司之工廠工作時，欲裁剪
    六斗櫃抽屜隔間木板時，使用工廠內自動裁板機，因使用方
    法不當致其右手第2、3、4、5手指遭裁板機截斷，為兩造所
    不爭執，則被上訴人既在其服勞務之工作作業活動中，因就
    業場所之設備而引起傷害，縱其操作裁板機時，未在乙○○
    實際監督下從事工作，依上說明，亦符合職務遂行性之要件
    。再該自動裁板機有壓樑、鋸片等具有一定之危險性，依社
    會通常經驗法則，其危險性於使用人操作時，稍有不慎，即
    有傷害人之身體之情事發生，故被上訴人因使用自動裁板機
    不慎而受傷，兩者間顯有相當因果關係。是原告既在執行勞
    動業務時之醫療費用。勞基法第59條第1項第1款前段定有明
    文。被上訴人主張伊受傷後，住院治療及開刀手術共支出醫
    療費用823,252元，固有診斷證明書及長庚醫院之醫療費用
    證明單（原審卷(一)第12頁至第21頁），惟上開證明單所載自
    負額部分為21,274元，其餘均為全民健保之醫藥給付，此有
    被上訴人自行負擔醫療費用明細（原審卷(二)第105頁）暨上
    開醫療費用證明單附卷足憑，復為新源公司、乙○○所不爭
    執，信屬實在。至上開自負額中固有「其他費用」4,432元
    ，因此部金額既為被上訴人所支付，且排除在全民健保給付
    之外，足見係上開醫療單據所未列細目之雜項費用，亦屬醫
    療所必要，新源公司、乙○○抗辯此部分應予扣除，殊非可
    採。又乙○○抗辯伊於被上訴人受傷診治中先後支付被上訴
    人費用計25,700元，此部分應自上開醫藥費中扣除云云，此
    為被上訴人所否認。經查證人即乙○○之弟丙○○證稱：「
    他（即被上訴人）受傷後，是我送他去醫院，有支出2,400
    元，400元是掛號費，2,000元係到長庚受傷，依上述說明，
    其所受之傷害，應為職業災害。又職業災害補償乃對受到「
    與工作有關傷害」之受僱人，提供及時有效之薪資利益、醫
    療照顧及勞動力重建措施之制度，使受僱人及受其扶養之家
    屬不致陷入貧困之境，造成社會問題，其宗旨非在對違反義
    務、具有故意過失之僱主加以制裁或課以責任，而係維護勞
    動者及其家屬之生存權，並保存或重建個人及社會之勞動力
    ，是以職業災害補償制度之特質係採無過失責任主義，凡僱
    主對於業務上災害之發生，不問其主觀上有無故意過失，皆
    應負補償之責任，受僱人縱使與有過失，亦不減損其應有之
    權利。被上訴人受僱於乙○○，其工作內容固為執行組裝家
    具等工作，而自動裁板機縱未故障且有符合標準之安全設備
    ，惟被上訴人既在工作中遭自動裁板機截斷手指，其受傷與
    工作間並有相當因果關係之存在，自屬職業災害；新源公司
    、乙○○辯稱渠等並無過失，是被上訴人自己玩弄裁板機，
    故本件並非職業災害云云，顯係卸責之詞，自不足取。
  (五)再事業單位以其事業招人承攬，如有再承攬，承攬人或中間
    承攬人，就各該承攬部分所使用之勞工，均應與最後承攬人
    ，連帶負本章所定僱主應負職業災害補償之責任。事業單位
    或承攬人或中間承攬人，為前項之災害補償時，就其所補償
    之部分，得向最後承攬人求償。勞基法第62條第1、2項規定
    甚明。新源公司自認將裁板機出租予乙○○，並由乙○○承
    攬家具組裝工作，則乙○○既為被上訴人之雇主，應負職災
    補償責任，乙○○之定作人即事業單位新源公司，依上開規
    定，應與乙○○就本件職業災害負連帶補償責任甚明。是被
    上訴人主張新源公司、乙○○應就本件職業災害負連帶補償
    責任，為有理由。
  (六)被上訴人既因工作中發生職業災害受到傷害，則其請求職業
    災害補償，是否均應允許，分敘如下：
  1.醫療費用：按勞工受傷或罹患職業病時，雇主應補償其必需
    醫院的救護車錢，另外有5,700元長庚醫院之雜費，又給了
    兩次錢給被上訴人父親，第1次10,000元，第2次又拿20,000
    元．．．」（本院卷第75、76頁），並提出歷新醫院400元
    之收據、飛龍救護中心救護車出勤記錄表（同上卷第63、64
    頁），惟上述支出屬被上訴人受職業災害致傷之醫療必要支
    出，被上訴人就此部分並未請求，此部分既屬乙○○、新源
    公司所應負擔之費用，自不得主張應予扣除，此外乙○○主
    張伊先後交付10,000元、20,000元共30,000元予被上訴人父
    親部分，既為被上訴人所否認，乙○○復未能舉證證明之，
    其所為上開抗辯，亦不足取。
  2.工資補償：按勞工在醫療中不能工作時，雇主應按其原領工
    資數額予以補償。勞基法第59條第1項第2款前段定有明文。
    被上訴人主張自發生職業災害之日起即90年11月9日迄今已
    逾2年有餘，2年醫療期間不能工作之薪資損失為561,000元
    。查被上訴人因本件職業災害導致身體受傷不能工作等情，
    有長庚醫院91年10月24日診斷證明書、身心障礙手冊、長庚
    醫院93年7月29日（93）長庚院法字第0650號函（原審卷(一)
    第12頁、第25頁、原審卷(二)第24頁），新源公司、乙○○於
    原審亦未爭執，再依長庚醫院93年7月29日長庚院法字第065
    0號函復原審稱：甲○○之傷害為「右手第二至五指於近位
    指骨處截肢，經醫治復健後，其所受傷殘符合保險給付標準
    表第69項規定，殘廢等級為第七級」，可見被上訴人受傷害
    後確實有2年以上不能工作，又新源公司、乙○○對於被上
    訴人因本件職業災害受傷後至92年10月止2年期間均未為給
    付被上訴人薪資，亦為新源公司、乙○○所不否認，依上開
    規定，被上訴人請求新源公司、乙○○給付上開2年期間不
    能工作之薪資補償，洵屬有據。又依勞基法施行細則第31條
    第1項規定：「本法第59條第2款所稱原領工資，係指該勞工
    遭遇職業災害前一日正常工作時間所得之工資，其為計月者
    ，以遭遇職業災害前最近一個月工資除以三十所得之金額為
    其一日之工資。」，是所謂「原領工資」，係指勞工遭遇職
    業災害前一日正常工作時間所得之工資。查被上訴人原領工
    資是按實際工作天數以日薪900元計算，並有新源公司及其
    法定代理人蓋印證明之被上訴人薪資單，且證人丙○○證稱
    ：「甲○○是我帶的，工作行程都是我在安排，我受僱於乙
    ○○每月平均20,000元至30,000元．．．」（原審卷(二)第9
    頁、第50頁）「．．．我沒有扣繳憑單．．．薪資依打卡來
    看，．．．1天約1千多．．．」，核與被上訴人主張其1天
    900 元，每月工作26天（丙○○1,000×26=26,000；被上訴
    人900×26=23,400）等情相符，新源公司、乙○○雖提出被
    上訴人上班之打卡表（本院卷第59頁至第64頁）為證，主張
    被上訴人自90年7月（9天）、8月（19天）、9月（18天）、
    10 月（20天）、11月（5天）共71天云云，惟此為被上訴人
    所堅決否認，上開打卡表又未經被上訴人簽認，新源公司、
    乙○○復未能證明被上訴人所領上述月份之薪資，其等空言
    主張被上訴人前揭月份上班天數及其平均薪資為每日為540
    元（71×900=63,900；63,900÷121=528.09917；63,900÷
    71×60%=540，相較528.09917以540計算），亦不足取，則
    被上訴人主張其每月平均工作天數應為26日，洵堪認定。以
    此計算被上訴人每月原領工資為23,400元（900×26=23,4
    00），被上訴人可請求2年期間之原領工資為561,600（900
    ×26×24=561,600）元，洵屬有據，自應准許。
  3.末按勞工因遭遇職業災害而致死亡、殘廢、傷害或疾病時‥
    ‥。三、勞工經治療終止後，經指定之醫院診斷，審定其身
    體遺存殘廢者，雇主應按其平均工資及其殘廢程度，一次給
    予殘廢補償。殘廢補償標準，依勞工保險條例有關之規定。
    勞動基準法第59條第3款規定甚明。查被上訴人因本件職業
    災害受傷成殘，治療後身體遺存障害，自可請求殘廢補償，
    本件被上訴人所受傷害為右手2至5指截肢，有上開診斷證明
    書可考，長庚紀念醫院鑑定結果以前揭函覆為「甲○○右手
    第2至5指於近位指骨處截肢，經醫治復健後，其所受傷殘符
    合保險給付標準表第69項規定，殘廢等級為第七級」，依勞
    工保險條例之殘廢給付標準表規定，被上訴人手指之殘廢等
    級應給付440日之殘廢補償。又被上訴人日薪為900元，每月
    平均工作天數為26日，每月薪資為23,400元，再依勞基法第
    2條第1項第4款規定「平均工資」謂計算事由發生之當日前
    6個月內所得工資總額除以該期間之總日數所得之金額。工
    作未滿6個月者，謂工作期間所得工資總額除以工作期間之
    總日數所得之金額。工資按工作日數、時數或論件計算者，
    其依上述方式計算之平均工資，如少於該期內工資總額除以
    實際工作日數所得金額60%者，以60%計。又行政院勞工委員
    會83年4月9日台 (83)勞動二字第25564號函解釋「平均工資
    」得以退休、資遣前6個月工資總額直接除以6計算之；是以
    被上訴人最後6個月之工資總額為900×26×6＝140,400元，
    除以6所得之每月平均工資為23,400元，則被上訴人之日平
    均工資應為780元（即23,400÷30＝780元），故被上訴人可
    得請求之殘廢補償為343,200元（即780×440＝334,200元）
    ，被上訴人此部分請求即屬有據，亦應准許。
五、綜上所述，被上訴人依勞基法第59條、第62條第1、2項規定
    請求乙○○、新源公司連帶補償醫療費21,274元、原領工資
    561,600元、殘廢補償343,200元，合計926,074元，及自本
    件起訴狀繕本送達翌日（新源公司送達日為92年10月27日、
    乙○○送達日為92年10月28日，兩造均不爭執自92年10月28
    日為送達日）即92年10月29日起至清償日止，按年息5%計算
    之利息，於法有據，為有理由，應予准許，原審判命新源公
    司、乙○○連帶如數給予上開本息，並依兩造聲請酌定相當
    擔保為准、免假執行之宣告，核無不合，上訴意旨指摘原判
    決不當，求予廢棄改判，為無理由，應予駁回。
六、兩造其餘攻擊防禦方法及其他未經援用之證據，經斟酌，尚
    無礙於本院前述之認定，無一一之必要。
七、據上論結，本件上訴為無理由，判決如主文。
中    華    民    國    95    年    2     月    27    日
                  勞工法庭審判長法  官  許文章
                                法  官  黃國永
                                法  官  李媛媛
正本係照原本作成。
不得上訴。
中    華    民    國    95    年    3     月    3     日
                                書記官  陳明俐


司法院資訊處製作；財團法人民間司法改革基金會備份。
